---
title: "Введение в R"
author: "pashtet.2003@yandex.ru"
format: 
  md:
    output-file: README.md
---

# Введение в R

## Цель работы

1. Развить практические навыки использования языка программирования R для обработки данных.
2. Освоить работу в RStudio IDE: установка пакетов, работа с проектами в RStudio, настройка и работа с Git.
3. Закрепить знания базовых типов данных языка R и операций с ними.

## Исходные данные

1. Программное обеспечение: Windows 10.
2. RStudio Desktop.
3. Интерпретатор языка R версии 4.1.

## Ход работы

### 1. Установка пакета swirl

Было выполнено подключение к CRAN-зеркалу и установка пакета `swirl` с использованием команды:

```{r}
options(repos = c(CRAN = "https://cloud.r-project.org"))
install.packages("swirl")
```

После установки выполнено подключение библиотеки для работы:

```{r}
library(swirl)
```

### 2. Запуск swirl и выбор курса

Запуск обучения осуществлен командой: swirl::swirl()


В интерфейсе программы был выбран курс "R Programming: The basics of programming in R".

### 3. Выполнение подкурсов

#### 3.1 Basic Building Blocks

Были выполнены базовые арифметические операции:
- Сложение чисел: `5 + 7`
- Деление: `22 / 7`
- Умножение: `6 * 9`

Созданы переменные:
```{r}
x <- 5 + 7
y <- x - 3
```
И результаты проверены на экране.

#### 3.2 Workspace and Files

Изучена работа с рабочим пространством и файлами:
- Получена текущая рабочая директория:
```{r}
getwd()
old.dir <- getwd()
```
- Создана директория и файл:
```{r}
dir.create("testdir")
setwd("testdir")
file.create("mytest.R")
```
- Выполнен возврат в начальную директорию:
```{r}
setwd(old.dir)
```

#### 3.3 Sequences of Numbers

Созданы числовые последовательности:
- Простая последовательность:
```{r}
1:20
```
- Убывающая последовательность:
```{r}
15:1
```
- Использована функция `seq`:
```{r}
seq(1, 20)
seq(0, 10, by=0.5)
seq(5, 10, length.out=30)
```

#### 3.4 Vectors

Созданы и изучены операции с векторами:
- Числовой вектор:
```{r}
num_vect <- c(0.5, 55, -10, 6)
```
- Математические операции над вектором:
```{r}
num_vect * 2
num_vect < 1
```
- Создан текстовый вектор и объединены строки:
```{r}
my_char <- c("My", "name", "is")
paste(my_char, collapse=" ")
```

#### 3.5 Missing Values

Работа с пропущенными значениями включала:
- Создание вектора с NA:
```{r}
x <- c(44, NA, 5, NA)
```
- Проверка наличия NA:
```{r}
is.na(x)
```
- Работа с выборкой данных:
```{r}
y <- rnorm(1000)
z <- rep(NA, 1000)
my_data <- sample(c(y, z), 100)
sum(is.na(my_data))
```
- Изучение работы с бесконечностями:
```{r}
0 / 0
Inf - Inf
```

### 4. Составление отчета

Подготовлен отчет с описанием выполненных шагов, использованных команд и полученных результатов.

## Оценка результата

В результате лабораторной работы было успешно освоено выполнение заданий первых пяти тем курса "R Programming: The basics of programming in R".

## Вывод

Таким образом, в ходе работы были изучены базовые операции с переменными, рабочими пространствами, последовательностями, векторами и пропущенными значениями. Все задания выполнены, работа завершена.
