---
 title: 'Исследование информации о состоянии беспроводных сетей'
 author: "pashtet.2003@yandex.ru"
 format: 
   md:
     output-file: README.md
---

## Цель работы

1. Получить знания о методах исследования радиоэлектронной обстановки.
2. Составить представление о механизмах работы Wi-Fi сетей на канальном и сетевом уровне модели OSI.
3. Закрепить практические навыки использования языка программирования R для обработки данных.
4. Закрепить знания основных функций обработки данных экосистемы tidyverse языка R.

## Исходные данные 

1. Программное обеспечение Windows 11.
2. Rstudio Desktop и пакет dplyr.
3. Интерпретатор языка R 4.1.
4. Тестовые данные `P2_wifi_data.csv`.

## План

1. Импортировать данные.
2. Привести датасеты в вид “аккуратных данных”, преобразовать типы столбцов в соответствии с типом данных.
3. Просмотреть общую структуру данных с помощью функции `glimpse()` и провести анализ.

## Ход выполнения работы

### Импорт данных

```{r}
library(tidyverse)
library(dplyr)
library(readr)

# Импорт данных с разными частями
ds1 <- read_csv("P2_wifi_data.csv", n_max = 167)
ds2 <- read_csv("P2_wifi_data.csv", skip = 169)
```

### Формирование "аккуратных данных"

```{r}
# Очистка данных и преобразование
# Для ds1
ds1 <- ds1 %>%
  mutate(across(c(BSSID, Privacy, Cipher, Authentication, LAN.IP, ESSID), ~trimws(.))) %>%
  mutate(across(c(BSSID, Privacy, Cipher, Authentication, LAN.IP, ESSID), ~na_if(., "")))

ds1 <- ds1 %>%
  mutate(
    First.time.seen = as.POSIXct(First.time.seen, format = "%Y-%m-%d %H:%M:%S"),
    Last.time.seen = as.POSIXct(Last.time.seen, format = "%Y-%m-%d %H:%M:%S")
  )

# Для ds2
ds2 <- ds2 %>%
  mutate(across(c(Station.MAC, BSSID, Probed.ESSIDs), ~trimws(.))) %>%
  mutate(across(c(Station.MAC, BSSID, Probed.ESSIDs), ~na_if(., "")))

ds2 <- ds2 %>%
  mutate(
    First.time.seen = as.POSIXct(First.time.seen, format = "%Y-%m-%d %H:%M:%S"),
    Last.time.seen = as.POSIXct(Last.time.seen, format = "%Y-%m-%d %H:%M:%S")
  )

```

### Просмотр общей структуры данных

```{r}
glimpse(ds1)
glimpse(ds2)
```

## Анализ. Точки доступа.

### 1. Определить небезопасные точки доступа (без шифрования – OPN)

```{r}
unsafe_points <- ds1 %>% 
  filter(Privacy == 'OPN') %>% 
  distinct(BSSID)
unsafe_points
```

### 2. Определить производителя для каждого обнаруженного устройства

```{r}
# Извлечение OUI и определение производителей
unsafe_points$Vendor <- substr(unsafe_points$BSSID, 1, 8)
print(unique(unsafe_points$Vendor))
```

### 3. Выявить устройства, использующие протокол шифрования WPA3

```{r}
ds1 %>% 
  filter(str_detect(Privacy, "WPA3")) %>% 
  select(BSSID, ESSID, Privacy)
```

### 4. Отсортировать точки доступа по времени активности на связи

```{r}
ds1 %>% 
  mutate(duration = as.numeric(difftime(Last.time.seen, First.time.seen, units = "mins"))) %>% 
  arrange(desc(duration)) %>% 
  select(BSSID, duration) %>% 
  head(10)
```

### 5. Обнаружить топ-10 самых быстрых точек доступа

```{r}
ds1 %>% 
  arrange(desc(Speed)) %>% 
  select(BSSID, Speed) %>% 
  head(10)
```

### 6. Частота отправки запросов (beacons)

```{r}
ds1 <- ds1 %>% 
  mutate(beacon_rate = beacons / as.numeric(difftime(Last.time.seen, First.time.seen, units = "secs")))

beacon_top10 <- ds1 %>% 
  arrange(desc(beacon_rate)) %>% 
  select(BSSID, beacon_rate) %>% 
  head(10)
beacon_top10
```

## Данные клиентов

### 1. Определить производителя для каждого обнаруженного устройства

```{r}
ds2 <- ds2 %>% 
  filter(BSSID != '(not associated)') %>% 
  mutate(Vendor = substr(BSSID, 1, 8))
unique(ds2$Vendor)
```

### 2. Обнаружить устройства, которые НЕ рандомизируют MAC-адрес

```{r}
norandom <- ds2 %>% 
  filter(!str_detect(BSSID, "^02|^06|^0A|^0E")) %>% 
  filter(BSSID != '(not associated)')
norandom %>% select(BSSID) %>% head(10)
```

### 3. Кластеризация запросов и определение времени появления устройств

```{r}
ds2 %>% 
  group_by(Probed.ESSIDs) %>% 
  summarise(
    first_seen = min(First.time.seen),
    last_seen = max(Last.time.seen)
  ) %>% 
  arrange(first_seen)
```

### 4. Стабильность уровня сигнала в кластерах

```{r}
stable_clusters <- ds2 %>% 
  filter(!is.na(Probed.ESSIDs)) %>% 
  group_by(Probed.ESSIDs) %>% 
  summarise(
    mean_time = mean(as.numeric(difftime(Last.time.seen, First.time.seen, units = "secs"))),
    sd_time = sd(as.numeric(difftime(Last.time.seen, First.time.seen, units = "secs")))
  ) %>% 
  filter(sd_time != 0) %>% 
  arrange(sd_time)

stable_clusters %>% head(1)
```

## Оценка результата

Был проведен анализ датасета с использованием библиотек `dplyr`, `tidyverse` и `readr`. Выполнены задания, включая анализ небезопасных точек доступа, определение производителей устройств, исследование сигналов и их стабильности.

## Вывод

В ходе работы были получены знания о методах исследования радиоэлектронной обстановки и о механизмах работы Wi-Fi сетей на канальном и сетевом уровнях модели OSI. Закреплены практические навыки использования языка R и его экосистемы для обработки и анализа данных сетевой активности. Полученные результаты демонстрируют эффективность использования R для анализа беспроводных сетей и выявления уязвимостей в их настройке.
