---
 title: "Обработка данных в R с использованием пакета dplyr"
 author: "pashtet.2003@yandex.ru"
 format: 
   md:
     output-file: README.md
---

## Цель работы 

1. Освоить практические навыки работы с данными в R.
2. Углубить знания базовых функций пакета dplyr.
3. Использовать пакет nycflights13 для анализа данных авиаперелётов.

## Исходные данные 
 
1. Программное обеспечение: Windows 10. 
2. RStudio Desktop и библиотека dplyr.
3. Интерпретатор языка R версии 4.1.
4. Пакеты: dplyr, nycflights13.
 
## Ход работы

### 1. Установка пакета nycflights13

```
install.packages("nycflights13")
```

### 2. Подключение библиотек

```{r}
library(nycflights13)
library(dplyr)
```

### 3. Сколько наборов данных входит в пакет nycflights13?

```{r}
length(data(package = "nycflights13")$results[, "Item"])
```

### 4. Сколько строк и столбцов в каждом наборе данных?

```{r}
lapply(list(airlines, airports, flights, planes, weather), function(df) c(nrow(df), ncol(df)))
```

### 5. Вывести структуру набора данных flights

```{r}
str(flights)
```

### 6. Найти количество уникальных мест назначения (dest) в данных flights

```{r}
flights %>% filter(!is.na(dest)) %>% distinct(dest) %>% nrow()
```

### 7. Сколько рейсов вылетело из аэропорта EWR в августе?

```{r}
flights %>% filter(origin == "EWR", month == 8) %>% count()
```

### 8. Найти аэропорт с минимальной широтой (самый южный)

```{r}
airports %>% arrange(lat) %>% slice(1)
```

### 9. Определить аэропорт с наибольшим количеством рейсов в 2013 году

```{r}
flights %>% group_by(origin) %>% count() %>% arrange(desc(n)) %>% slice(1)
```

### 10. Найти 5 самых новых самолётов

```{r}
planes %>% arrange(desc(year)) %>% slice(1:5)
```

### 11. Среднее значение скорости (air_time) для рейсов авиакомпании AA в декабре

```{r}
flights %>% filter(carrier == "AA", month == 12, !is.na(air_time)) %>% summarise(mean_speed = mean(distance / air_time * 60))
```

### 12. Найти день с наибольшей суммарной задержкой вылета (dep_delay)

```{r}
flights %>% group_by(year, month, day) %>% summarise(total_delay = sum(dep_delay, na.rm = TRUE)) %>% arrange(desc(total_delay)) %>% slice(1)
```

### 13. Определить аэропорт с наибольшей средней температурой в июле

```{r}
weather %>% filter(month == 7) %>% group_by(origin) %>% summarise(mean_temp = mean(temp, na.rm = TRUE)) %>% arrange(desc(mean_temp)) %>% slice(1)
```

### 14. Найти авиакомпанию с минимальным количеством рейсов в апреле

```{r}
flights %>% filter(month == 4) %>% count(carrier) %>% arrange(n) %>% slice(1)
```

## Оценка результата

Были изучены основные функции обработки данных пакета dplyr на примере реальных данных о рейсах. Получены результаты анализа по различным аспектам, включая количество рейсов, уникальные направления, температурные данные и задержки вылетов.

## Вывод

В ходе выполнения работы освоены практические подходы к обработке больших таблиц с использованием пакета dplyr. На примере данных о рейсах выполнен анализ, включающий группировку, фильтрацию, вычисления и сортировку. Полученные навыки позволяют эффективно анализировать данные и извлекать из них полезную информацию.
